# 母公司收购子公司持有的少数股权处理

提问人：jdm0109 时间：2021-03-13 13:33:06
A分别持有B60%、C70%股权，A系B与C的母公司，同时B持有C30%股权。
2019 年 1 月 1 日为收购日，C公司净资产 50 ，均为未分配利润（即A和B均未出资，方便计算），C公司净资产公允价值 100 。
（ 1 ）单体层面：
B确认投资收益100*30%=30
A确认长期股权投资-C公司100*30%=30
（ 2 ）合并层面：
B与C为A公司子公司，一直受A控制，纳入A的合并报表。则此次收购为【内部交易的收购少数股东权益】
1 ）那么需要抵销B公司因处置C30%股权而确认的投资收益 30 ：
借：投资收益-B 30
借：少数股东损益-B40%少股东 -30*40%=-12
贷：资本公积 30
贷：少数股东权益 -12
2 ）对于C公司，收购日净资产 50 ，A出资100*30%=30 则抵销的长投=30
借：长投-损益调整 44
借：长投-其他权益变动 -24
贷：年初未分配利润-C _70%+C_ 30% _60%=50_ 88%=44
贷 ：： 资 本公本公 积- 收收 购 少数股少数股 东 溢价溢价 -30+50-44=-24。。。。。。。。。。。。。。。。
此笔核算后权益法恢复长投 20 ，长投30+权益法恢复20=净资产 50 。
最终：合并层面的资本公积=-24+30=6【即相当于 0 对价收购了B公司40%股东持有的C*30%股权，系其间接持有】。。。。。。。。。。。。。。。。。。。
那么请问上述A收购B持有的C30%股权如此处理是否正确？
（ 1 ）在 2020 年，A公司将B与C全部处置，则合并层面的资本公积如何保留？资本公积 6 应当保留吗？还是说在合并层面确认C公司的资本公积-24应当保留，系其为A收购C30%少股形成（但同时，真正少数为B _60%_ 30%）
（ 2 ）如果是同一控收购子公司，则按照规定需要恢复被合并方的未分配利润（假设亏损 100 ），净资产为 0 ，则需要在合并层面恢复：
借：资本公积 100
贷：未分配利润-100
那么将此子公司处置时，上述分录是否永久保留？不保留就需要将资本公积转回，确认投资收益（从投资方来讲，损益变得很大（与实际经营情况不符），但是，其他对净资产没有任何变化，此是否为【母公司权益交易形成的资本公积，不能调整？】）

回答人：chenyiwei
1 、该交易属于A控制范围内的内部交易，在A的合并报表层面应完整抵销其影响。最终对A的合并结果无任何影响，包括不会形成资本公积、少数股东权益和少数股东损益的变动。
2 、因为合并层面不涉及产生资本公积，所以也就不存在“在 2020 年，A公司将B与C全部处置，则合并层面的资本公积如何保留”这一问题。